臺灣臺南地方法院刑事判決　　　　　　 94年度簡上字第205號
上　訴　人　臺灣臺南地方法院檢察署檢察官
被　　　告　乙○○
上列上訴人因詐欺案件，不服本院九十四年度簡字第八一０號中
華民國九十四年四月二十九日第一審判決（聲請簡易判決處刑書
案號：九十四年度偵字第二八一七號）提起上訴及檢察官函請併
案審理（九十四年度核退偵字第四三八號、九十四年偵字第五九
四五號），被告就犯罪事實為有罪之陳述，本院管轄之第二審合
議庭裁定進行簡式審判程序，判決如下：
    主  文
原判決撤銷。
乙○○幫助共同連續意圖為自己不法之所有，以詐術使人將本人
之物交付，累犯，處有期徒刑陸月，如易科罰金，以參佰元折算
壹日。
    事  實
一、乙○○前因竊盜案件，於民國九十一年九月五日，經本院以
    九十年度易字第五二二號判處有期徒刑三月確定；又因贓物
　　等案件，於九十一年十月二十八日經本院以九十一年易字第
  　九一二號判處有期徒刑四月確定，二案經定應執行刑六月確
    定，於九十二年五月二日執行完畢。詎仍不知悔改，於九十
    三年七、八月間，自報紙廣告得知辦理信用貸款之訊息，即
    撥打電話與姓名年籍不詳自稱「吳先生」之成年男子聯絡，
    該自稱「吳先生」之成年男子要求乙○○交付銀行存摺、印
    章、提款卡（含密碼），以完成貸款手續，乙○○能預見任
    意將所有之金融機構帳戶交付與他人，足供他人用為詐欺取
    財等犯罪後收受被害人匯款，以遂掩飾或隱匿犯罪所得財物
    目的之工具，竟以前開結果之發生亦不違其本意下，基於幫
    助他人遂行詐欺取財之不確定故意，於九十三年七、八月間
    某日，在臺南縣仁德鄉保安村保安工業區○○○路九號，將
    其所有中華郵政股份有限公司（下稱中華郵政公司）關廟郵
    局之局號0000000號、帳號0000000號（聲請
    書誤載為局號００三一五九號、帳號一0000000號）
    帳戶；中國信託商業銀行東南分行（下稱中國信託銀行）帳
    號000000000000號帳戶及第一商業銀行歸仁分
    行（下稱第一銀行）帳號00000000000號帳戶之
    存摺、印章及金融卡（含密碼）一起交付與該姓名年籍不詳
    自稱「吳先生」之成年男子，而以此方式幫助該成年男子及
    其所屬詐騙集團詐騙他人財物。嗣該姓名年籍不詳自稱「吳
    先生」之成年男子與其所屬詐欺取財集團取得前開帳戶後，
    即基於意圖為自己不法所有之概括犯意聯絡，連續於(一)於九
    十三年八月十六日，以電話聯繫甲○○（併辦意旨書誤載為
    徐永祿）佯稱係聯邦銀行忠孝分行員，向甲○○表示其信用
    卡遭盜刷需至提款機變更密碼，致甲○○陷於錯誤依其等指
    示操作，共匯款十七萬二千一百二十二元（併辦意旨書誤載
    為十七萬二千一百四十元）至乙○○上開第一銀行帳戶內，
    因甲○○發現帳戶金額短少始知受騙；(二)於九十三年八月二
    十六日，以電話聯繫葉家豪佯稱係花旗銀行專員訛稱其信用
    卡遭盜刷，致葉家豪陷於錯誤而至提款機依其等指示操作，
    將三萬九千一百一十元匯款至乙○○上開中國信託銀行帳戶
    內，因葉家豪發現帳戶內金額短少始知受騙；(三)於九十三年
    九月七日，以電話與陳文欽聯繫，向陳文欽佯稱其抽中港幣
    二十六萬元之彩金，惟需先支付公司保證金二萬一千二百元
    始可領取，致使陳文欽陷於錯誤，而依據其等指示匯款二萬
    一千二百元至乙○○上開中華郵政公司帳戶內，陳文欽因未
    獲彩金始知受騙。
二、案經臺南縣警察局歸仁分局報告臺灣臺南地方法院檢察署檢
    察官偵查後聲請簡易判決處刑及臺南縣警察局歸仁分局與臺
    南市警察局第一分局報告臺灣臺南地方法院檢察署檢察官函
    請併案審理。
    理  由
一、上揭犯罪事實，業據被告乙○○於本院審理時供承不諱，且
    被害人陳文欽、甲○○、葉家豪遭姓名年籍不詳之人等以中
    獎需付保證金及信用卡盜刷需至提款機更改密碼而遭詐欺取
    財等情，業據其三人於警詢供述在卷（詳臺南縣警察局歸仁
    分局南縣歸警三刑字第０九三００一八五五七號刑案偵查卷
    宗第十一頁；臺南縣警察局歸仁分局南縣歸警三字第０九三
    ００一八九八六號刑案偵查卷宗第六頁；臺南市警察局第一
    分局南市警一刑偵字第九四０六０００七八六號偵查卷宗第
    二頁）。此外，並有被害人陳文欽所提供之郵政國內匯款執
    據一紙、乙○○中華郵政公司帳戶（局號0000000號
    、帳號0000000號）開戶基本資料一份及該帳戶交易
    明細表一份、提款機錄影翻拍照片四幀、被害人甲○○所提
    供之中華郵政公司自動櫃員機儲戶交易明細表二紙、第一商
    業銀行歸仁分行九十四年一月二十七日（９４）一歸仁字第
    十七號函暨檢送之第一商業銀行自動化服務設備轉帳明細表
    一份、被害人葉家豪所提供之中華郵政公司自動櫃員機交易
    明細表一紙、乙○○中國信託銀行開戶基本資料一份及帳戶
    歷史交易查詢表一紙存卷（詳臺南縣警察局歸仁分局南縣歸
    警三刑字第０九三００一八五五七號刑案偵查卷宗第十二頁
    至第十五頁、第十八頁、第十九頁；臺南縣警察局歸仁分局
    南縣歸警三字第０九三００一八九八六號刑案偵查卷宗第七
    頁；九十四年度發查字第九七號偵查卷宗第二十九頁至第三
    十九頁；臺南市警察局第一分局南市警一刑偵字第九四０六
    ０００七八六號偵查卷宗第三頁至第六頁）可稽。又按一般
    人皆可以自己名義在任何銀行或金融機關設立帳戶，作為提
    、存款項之用，倘非涉及不法情事，自無向不特定人收取之
    理，況被告對於收取金融帳戶者之年籍資料及所營事業均無
    所知，即逕行交付其金融帳戶與該人，顯與常情相悖。再者
    ，現今社會無論係平面或電子媒體，均經常報導犯罪手法如
    刮刮樂、樂透、退稅、簡訊、抽中彩金、銀行信用卡遭盜刷
    等詐欺取財集團，常以收受人頭帳戶作為詐欺取財犯罪工具
    之事實，衡諸常情，被告顯有容認向其收受金融帳戶之姓名
    年籍不詳自稱「吳先生」之成年男子等組成之詐欺取財集團
    ，利用其帳戶作為詐欺取財犯罪之用，而不違背其本意之不
    確定故意。綜上所查，被告自白核與事實相符，本件事證明
    確，被告犯行洵堪認定。
二、查向被告乙○○收受上開金融帳戶之姓名年籍不詳自稱「吳
    先生」之成年男子所組成之詐欺取財集團，以中獎需付保證
    金及信用卡盜刷需至提款機更改密碼等詐欺手段，向被害人
    陳文欽、甲○○、葉家豪詐取匯款，所為係犯刑法第三百三
    十九條第一項之詐欺取財罪。其等所為前揭多次詐欺行為，
    時間緊接，所犯罪名相同，顯係出於概括犯意為之，為連續
    犯，應依刑法第五十六條規定以一罪論。該姓名年籍不詳自
    稱「吳先生」之成年人所組成之詐欺集團成員間，就上開詐
    欺取財犯行，有犯意聯絡及行為分擔，均為共同正犯。被告
    基於幫助之犯意，而為構成要件以外之行為，應論以刑法第
    三百三十九條第一項詐欺取財罪之幫助犯，並依刑法第三十
    條第二項規定減輕其刑。被告於同一時地提供其所有之前揭
    帳戶供他人作為詐欺取財犯罪使用，係一行為同時觸犯幫助
    詐欺取財罪，為想像競合犯，應依刑法第五十五條規定，從
    一重之處斷。另檢察官就犯罪事實一部起訴者，其效力及於
    全部，刑事訴訟法第二百六十七條定有明文，本件公訴人起
    訴事實雖未敘及被告於九十三年七、八月間某日，在臺南縣
    仁德鄉保安村保安工業區○○○路九號，將其所有中國信託
    銀行帳號000000000000號帳戶及第一銀行帳號
    00000000000號帳戶之存摺、印章及金融卡（含
    密碼）交付與該姓名年籍不詳自稱「吳先生」之成年男子，
    而以此方式幫助該成年男子及其所屬詐騙集團，向被害人甲
    ○○、葉家豪詐欺取財之犯行，然該部分事實與公訴人起訴
    有罪之犯罪事實既有想像競合犯裁判上之一罪關係，應為起
    訴效力所及，復經檢察官函請併案審理（九十四年度核退偵
    字第四三八號、九十四年偵字第五九四五號），基於審判不
    可分原則，本院自應併予審理，附此敘明。又被告前因竊盜
    案件，於九十一年九月五日，經本院以九十年度易字第五二
  　二號判處有期徒刑三月確定；又因贓物等案件，於九十一年
    十月二十八日經本院以九十一年易字第九一二號判處有期徒
    刑四月確定，二案經定應執行刑六月確定，於九十二年五月
    二日執行完畢，有臺灣臺南地方法院檢察署刑案資料查註紀
    錄表及臺灣高等法院被告前案紀錄表各一份在卷可按，其於
    五年之內再犯本件有期徒刑以上之罪，為累犯，依法應加重
    其刑，且本件被告所犯上開幫助詐欺取財之犯行，刑有加重
    及減輕之事由，應併依刑法第七十一條第一項之規定，先加
    後減其刑。
三、原審以被告乙○○幫助詐欺取財罪證明確，因予論罪科刑，
    固非無見。惟查：被告於九十三年七、八月間某日，在臺南
    縣仁德鄉保安村保安工業區○○○路九號，將其所有中國信
    託銀行帳號000000000000號帳戶及第一銀行帳
    號00000000000號帳戶之存摺、印章及金融卡（
    含密碼）交付與該姓名年籍不詳自稱「吳先生」之成年男子
    ，而以此方式幫助該成年男子及其所屬詐騙集團，向被害人
    甲○○、葉家豪詐欺取財之犯行，與前開經起訴判決有罪部
    分，具有想像競合犯裁判上一罪之關係，原審未及審酌，尚
    有未合。檢察官上訴意旨以原審未及審酌被告尚涉犯上揭幫
    助詐欺犯行，而指摘原判決不當，為有理由，應由本院予以
    撤銷改判。爰審酌被告之品性、智識程度、生活狀況、犯罪
    手段，所為幫助犯行助長不法詐欺取財犯罪之氣焰，為害忠
    厚之社會大眾及金融經濟，並增加查緝詐欺犯罪之困難，對
    於社會治安所生損害非輕，且迄未與被害人陳文欽、甲○○
    、葉家豪達成和解賠償損害，幫助詐欺取財所得之金額非鉅
    ，以及犯罪後坦承犯行等一切情狀，量處如主文所示之刑，
    並諭知易科罰金之折算標準，以示懲儆。
據上論斷，應依刑事訴訟法第四百五十五條之一第一項、第三項
、第三百六十九條第一項前段、第三百六十四條、第二百七十三
條一之第一項、第二百九十九條第一項前段，刑法第五十六條、
第二十八條、第三百三十九條第一項、第五十五條、第三十條第
一項、第二項、第四十七條、第四十一條第一項前段，罰金罰鍰
提高標準條例第一條前段、第二條，判決如主文。
本案經檢察官陳昆廷到庭執行職務。
中　　華　　民　　國　　94　　年　　8 　　月　　24　　日
　　　　　　　　　刑事第十一庭  審判長法官　鄧希賢
　　　　　　　　　　　　　　　　　　　法官  楊佳祥
　　　　　　　　　　　　　　　　　　　法官  陳金虎
以上正本證明與原本無異。
本件不得上訴。
 　　 　　　　　　　　　　　　　書  記  官  楊建新
中　　華　　民　　國　　94　　年　　8 　　月　　24　　日
附錄本判決論罪法條全文
刑法第三百三十九條第一項：
意圖為自己或第三人不法之所有，以詐術使人將本人或第三人之
物交付者，處五年以下有期徒刑、拘役或科或併科一千元以下罰
金。
